最高法院刑事判決　　　　　　　九十六年度台非字第二一六號
上訴人　最高法院檢察署檢察總長
被　告　甲○○
上列上訴人因被告詐欺案件，對於台灣台南地方法院中華民國九
十五年九月二十五日第一審確定判決（九十五年度簡字第二九一
七號，聲請簡易判決處刑案號：台灣台南地方法院檢察署九十五
年度偵字第一一０００號），認為違法，提起非常上訴，本院判
決如下：
    主  文
原判決撤銷。
本件不受理。
    理  由
非常上訴理由稱：「一、按判決不適用法則或適用不當者，為違
背法令，為刑事訴訟法第三百七十八條所規定。又按依第八條之
規定不得為審判者，應諭知不受理，為刑事訴訟法第三百零三條
第七款所規定。另按縱先起訴之判決，確定在後，如判決時，後
起訴之判決，尚未確定，仍應就後起訴之判決，依非常上訴程序
，予以撤銷，諭知不受理，業經司法院大法官會議釋字第一六八
號解釋在案。二、經查，被告甲○○於民國九十四年十二月十二
日，看見報紙分類廣告上所刊登收購帳戶存摺及提款卡之廣告，
雖預知如將金融帳戶及資料提供他人使用，可能遭詐欺集團使用
，作為詐欺取財使用，惟竟因貪圖薄利，基於即使幫助他人詐欺
，亦未違背其本意之不確定犯意，先依報上刊登之廣告電話，與
姓名、年籍不詳之成年男子聯絡後，以新台幣（下同）四千元之
代價，出售灣裡郵局戶名『方鄭雪娥』即甲○○之母之帳號00
000000000000號存簿、提款卡及印鑑，予年籍、姓
名不詳，綽號『阿富』、『順仔』之成年男子，該詐騙集團取得
方鄭雪娥所有之上揭帳戶後，於九十五年一月二日致電陳淑惠，
佯稱其台新銀行信用卡刷了一筆七萬多元，如有疑問，請致電警
政局李警官或中央存保局江主任，致陳淑惠陷於錯誤，於當日中
午十二時許至台中市西屯區○○○路九十八號台灣銀行（中工分
行）櫃檯，將五十八萬零十七元匯至方鄭雪娥所有之前揭帳戶等
情，案經台灣彰化地方法院檢察署檢察官，於九十五年五月十日
併以九十五年度偵字第一七八八號、九十五年度偵字第二四二一
號、九十五年度偵字第二六七六號、九十五年度偵字第三四四八
號起訴，於同年五月十五日繫屬台灣彰化地方法院，該院於九十
五年十月二十四日，論處被告甲○○幫助共同意圖為自己不法之
所有，以詐術使人將本人之物交付，處有期徒刑四月，如易科罰
金以銀元三百元折算一日，並於嗣後確定。惟台灣台南地方法院
檢察署檢察官復就被告之同一犯行，於九十五年八月二十四日以
九十五年度偵字第一一０００號，向台灣台南地方法院聲請簡易
判決處刑，原審未查，於九十五年九月二十五日再論處被告甲○
○幫助意圖為自己不法之所有，以詐術使人將本人之物交付，處
有期徒刑五月，如易科罰金，以銀元三百元即新台幣九百元折算
一日，並於九十五年十月二十七日確定，有各該判決、台灣台南
地方法院九十五年度簡字第二九一七號卷宗、刑案資料查註表及
電話查詢單附卷可稽。足見本件原簡易判決，係對已經提起公訴
，重行起訴之案件所為之簡易判決，雖其判決確定在先，但上開
先行起訴之案件判決時，後起訴之原簡易判決，尚未判決確定。
揆諸首揭之規定及說明，原審自應諭知不受理之判決，乃竟為實
體科刑之判決顯有不適用法則之違背法令。三、案經確定，且於
被告不利，爰依刑事訴訟法第四百四十一條、第四百四十三條提
起非常上訴，以資糾正。」等語。
本院按同一案件繫屬於有管轄權之數法院者，由繫屬在先之法院
審判之。但經共同之直接上級法院裁定，亦得由繫屬在後之法院
審判，為刑事訴訟法第八條所明定。又同法第三百零三條第七款
規定，依第八條之規定不得為審判者，應諭知不受理之判決。本
件被告甲○○於九十四年十二月十二日基於幫助他人詐欺之犯意
，依報紙分類廣告所刊登收購帳戶存摺及提款卡廣告所載電話，
與姓名、年籍不詳之成年男子聯絡後，以四千元之代價，出售灣
裡郵局戶名「方鄭雪娥」（即被告之母）之帳號0000000
0000000號存簿、提款卡及印鑑與詐欺集團綽號「阿富」
、「順仔」之成年男子，該詐欺集團取得方鄭雪娥所有之上揭帳
戶後，於九十五年一月二日致電陳淑惠，佯稱其台新銀行信用卡
刷了一筆七萬多元，如有疑問，請致電中央存保局江主任，致陳
淑惠陷於錯誤，於當日中午至台中市台灣銀行中工分行，將五十
八萬零十七元匯至方鄭雪娥所有之前揭帳戶，涉犯幫助詐欺罪嫌
等情，業經台灣彰化地方法院檢察署檢察官於九十五年五月十日
以九十五年度偵字第二六七六號起訴書提起公訴，並於同年月十
五日繫屬於有管轄權之台灣彰化地方法院在案，該院於同年十月
二十四日以九十五年度訴字第九００號刑事判決判處被告有期徒
刑四月，此有台灣台南地方法院檢察署九十五年度執字第六四四
六號執行卷所附之該刑事判決、刑案資料查註紀錄表、電話查詢
單可稽。乃台灣台南地方法院檢察署檢察官於同年八月二十四日
以九十五年度偵字第一一０００號，又就同一案件向有管轄權之
台灣台南地方法院聲請簡易判決處刑。依首開說明，該繫屬在後
之台灣台南地方法院，既未經直接上級法院裁定由其審判，自應
諭知不受理之判決，方為適法，竟於九十五年九月二十五日仍為
實體上之審判，科處被告有期徒刑五月，顯屬違背法令。案經確
定，且不利於被告。縱先起訴之前案判決，確定在後，惟該前案
判決時，後起訴之原審判決，既尚未確定，仍應就後起訴之原審
判決，依非常上訴程序，予以撤銷。非常上訴意旨，執此指摘，
洵有理由。應由本院將原判決撤銷，另為不受理之判決，以資糾
正。
據上論結，應依刑事訴訟法第四百四十七條第一項第一款、第三
百零三條第七款，判決如主文。
中　　華　　民　　國　九十六　年　　九　　月　 十三　 日
                      最高法院刑事第一庭
                          審判長法官  董　明　霈
                                法官  林　茂　雄
                                法官  張　祺　祥
                                法官  呂　永　福
                                法官  何　菁　莪
      本件正本證明與原本無異
                                      書  記  官
中　　華　　民　　國　九十六　年　　九　　月　 十九　 日
                                                Ａ
